【裁判字號】    95,抗更(一),31
【裁判日期】    951221
【裁判案由】    強制執行
【裁判全文】
臺灣高等法院民事裁定                95年度抗更(一)字第31號
抗  告  人  正大電腦有限公司
抗  告  人  正宗電腦有限公司
兼上列二人
法定代理人  壬○○    住台北市○○路○段159巷7號1樓
上列抗告人因與相對人丙○○等間強制執行事件，對於中華民國
95年4月17日臺灣台北地方法院95年度執字第15756號所為裁定提
起抗告，經最高法院第一次發回更審，本院裁定如下：
    主  文
原裁定關於駁回抗告人對丙○○、庚○○、戊○○、甲○○、辛
○○、丁○○、乙○○、己○○聲請強制執行部分廢棄，發回臺
灣臺北地方法院。
    理  由
一、原裁定意旨略以：「債權人等（即本件之抗告人）所提出之
    執行名義：臺北地方法院94年度票字第 43398號本票裁定、
    臺北地方法院94年度促字第 13860號支付命令及臺北地方法
    院94年度促字第 14624號支付命令，當事人均僅載為正大聯
    合會計師事務所、法定代理人癸○，惟債權人聲請對正大聯
    合會計師事務所以外之人為強制執行，顯然逾越執行名義效
    力之範圍，且本院既無審認判斷之權，自無權逕依所提本票
    裁定及支付命令認定癸○等人是否確有合夥關係或其合夥人
    為誰。縱債權人對渠等有其餘請求權存在，亦應依實體訴訟
    程序另訴解決，本件聲請強制執行有未合，應予駁回。」等
    語。（原裁定關於駁回抗告人對癸○、子○○聲請強制執行
    部分業經本院前審廢棄，發回原法院確定）。
二、抗告意旨略以：「對合夥之執行名義，實質上即為對全體合
    夥人之執行名義，而合夥組織即相對人正大聯合會計事務所
    財產僅為新臺幣（下同）46,767,018元，顯不足清償對抗告
    人113,771,909 元債務，抗告人即可對原合夥人丙○○、庚
    ○○、戊○○、甲○○、辛○○、丁○○、乙○○、己○○
    （下稱丙○○等八人）之財產為強制執行，丙○○等八人雖
    於90年6月6日退出合夥，但依民法第690 條規定，對合夥前
    之債務仍應負責，原法院不查，逕予駁回抗告人對丙○○等
    八人強制執行之聲請，實有不當，爰求廢棄原裁定，准許抗
    告人之聲請。」等語。
三、惟按合夥財產不足清償合夥之債務時，各合夥人對於不足之
    額連帶負其責任；合夥人退夥後，對於退夥前合夥所負債務
    ，仍應負責。為民法第六百八十一條、六百九十條所明定。
    又對於合夥之執行名義，實質上即為對全體合夥人之執行名
    義。命合夥履行債務之執行名義，於合夥財產不足清償時，
    得對合夥人之財產執行，司法院著有院字第九一八號解釋在
    案。以故，合夥之債權人持對合夥之執行名義，聲請對合夥
    人之各別財產為強制執行，執行法院應就債權人提供之資料
    ，為形式之審查，倘合夥之債務，確係在合夥人退夥前所發
    生，而合夥之財產又不足以清償，執行法院自應准許債權人
    併對合夥人為強制執行，合夥人對之如有爭執，應由合夥人
    另行起訴解決。倘就債權人提供之資料為形式審查，合夥之
    債務確非合夥人退夥前所發生或合夥之財產足以清償合夥債
    務時，執行法院始得駁回合夥債權人對合夥人強制執行之聲
    請，合夥債權人對之如有爭執，應由合夥債權人另行起訴解
    決。
四、查依卷附正大聯合會計師事務所執業會計師合夥契約、退夥
    同意書及台北巿政府90年6月8日北巿財二字第9021467300號
    函，顯示丙○○等八人原係正大聯合會計師事務所之合夥人
    ，至90年6月6日始行退夥（見原審執行卷第10至16頁）。抗
    告人所提為執行名義之台北地院94年度促字第13860 號支付
    命令係命債務人正大聯合會計師事務所向債權人正大電腦有
    限公司清償13,864,000元及自90年5月5日起至清償日止按年
    息百分之五計算之利息。同院94年度促字第14624 號支付命
    令則係命債務人正大聯合會計師事務所清償債權人正宗電腦
    有限公司44,000,000元及自90年5月5日起至清償日止按年息
    百分之五計算之利息，兩者合計債務為57,864,000元及其法
    定遲延利息，就形式觀之，上開債務似係在90年5月5日以前
    所發生（至於94年度票字第43398 號裁定附表所示之本票發
    票日為93年間，均在丙○○等八人90年6月6日退夥之後，見
    本院前審卷70至79頁）；正大聯合會計師事務所法定代理人
    癸○並稱：合夥財產不夠執行（見本院前審卷112 頁背面）
    ，倘屬無訛，則抗告人主張正大聯合會計師事務所可供執行
    之擔保金為46,3 52,136元及清償提存金414,882元，合計僅
    46,767,018元（見本院前審卷18至20頁），不足清償正大聯
    合會計師事務所於丙○○等八人退夥前所負之債務，即非全
    屬無據。原法院未就抗告人所提之卷附資料為形式審查，資
    以判斷正大聯合會計師事務所現存之財產是否足以清償丙○
    ○等八人退夥前所負之債務，遽以上開情詞，駁回抗告人就
    丙○○等八人強制執行之聲請，自嫌速斷。抗告意旨，指摘
    原裁定此部分為不當，求予廢棄，為有理由。
五、據上論結，本件抗告為有理由，爰裁定如主文。
中    華    民    國    95    年    12    月    21    日
                    民事第十二庭
                        審判長法  官  張宗權
                              法  官  王麗莉
                              法  官  蕭艿菁
正本係照原本作成。
本裁定除以適用法規顯有錯誤為理由，並經本院許可外，不得再
抗告。如提起再抗告，應於收受後10日內委任律師為訴訟代理人
向本院提出再抗告狀。並繳納再抗告費新台幣１千元。
中    華    民    國    95    年    12    月    21    日
                              書記官  王秀雲


司法院資訊處製作；財團法人民間司法改革基金會備份。
